【裁判字號】    89,訴,650
【裁判日期】    890420
【裁判案由】    清償債務
【裁判全文】
臺灣臺北地方法院民事判決  八十九度訴字第六五○號
    原      告  環華證券金融股份有限公司
    法定代理人  丙○○
    訴訟代理人  甲○○
                丁○○
                            送.
    被      告  乙○○
                            身.
右當事人間請求清償債務事件，本院判決如左：
    主    文
被告應給付原告新台幣貳佰壹拾壹萬伍仟伍佰玖拾伍元，及其中新台幣陸拾萬壹仟
伍佰壹拾陸元自民國八十八年十月二十一日起至清償日止，其中新台幣伍拾貳萬陸仟
貳佰肆拾肆元，自民國八十八年十月二十二日起至清償日止，其中新台幣伍萬壹仟伍
佰壹拾伍元，自民國八十八年十月二十六日起至清償日止，其中新台幣玖拾萬陸仟
佰貳拾元，自民國八十八年十月二十七日起至清償日止，均按年息百分之九點七五計
算之利息，並按上開利率百分之十加計違約金。
訴訟費用由被告負擔。
    事    實
甲、原告方面：
一、聲明：如主文所示。
二、陳述：
    被告於民國八十六年十一月四日經由訴外人金豪證券股份有限公司（下稱金豪公
    司）與原告訂立融資融券契約，依該融資融券契約第一條約定，被告向原告融資
    融券所生之權利義務，應依原告融資融券業務操作辦法及有關法令規章之規定辦
    理。嗣後被告乃於八十八年六月十日、同月十七日、同月二十二日及同年八月十
    二日，分別於金豪公司之帳戶買進優美股份有限公司股票，共計捌拾貳萬壹仟股
    ，向原告請求融資金額為新台幣（下同）伍佰拾壹萬捌仟元，約定融資利率為
    百分之九點七五。而後因股價下跌，被告信用交易帳戶之整戶擔保維持率不足百
    分之一百二十，依照原告融資融券業務操作辦法第二十二條第二項第一款規定，
    「若通知送達之二個營業日內，委託人整戶擔保維持率仍未達百分之一百二十，
    且未補繳差額，本公司（即原告）即自第三營業日起處分其擔保品。」。原告乃
    於同年十月十一日、十四日寄發補繳通知，催告被告補繳差額，詎被告逾期未補
    繳，原告遂於同年十月十九日、二十日、二十二日、二十五日委託金豪公司處分
    被告之擔保品，成交價金合計為佰拾陸萬肆仟玖佰拾元，扣除被告應償還
    之融資金、融資利息及給付證券商之手續費後，尚不足貳佰壹拾壹萬伍仟伍佰玖
    拾伍元。依約定被告應於各成交日之次二營業日（即同年十月二十一日、二十二
    日、二十六日及二十七日）前清償以完成交割。詎被告屆期未為清償，經原告於
    同年十二月二日定三日期限催告後，仍未獲置理。為此爰依融資融券契約第六條
    第二項約定，起訴請求被告給付貳佰壹拾壹萬伍仟伍佰玖拾伍元，及其中陸拾
    萬壹仟伍佰壹拾陸元自八十八年十月二十一日起至清償日止，其中伍拾貳萬陸仟
    貳佰肆拾肆元，自八十八年十月二十二日起至清償日止，其中伍萬壹仟伍佰壹拾
    伍元，自八十八年十月二十六日起至清償日止，其中玖拾萬陸仟佰貳拾元，自
    八十八年十月二十七日起至清償日止，均按年息百分之九點七五計算之利息，並
    依融資融券契約第七條第三項約定請求按上開利率百分之十加計違約金。
三、證據：提出融資融券契約書、融資融券業務操作辦法、融資買進明細、買進委託
    書、交割憑單、買賣報告書、催告函、追繳通知書、存證信函、差額計算明細表
    、賣出委託書、合併買賣報告書、交割憑單。
乙、被告方面：
    被告未於言詞辯論期日到場，亦未提出書狀作何聲明或陳述。
    理    由
甲、程序方面：
    本件被告未於言詞辯論期日到場，無民事訴訟法第三百八十六條所列各款情形，
    依原告之聲請，由其一造辯論而為判決。雖被告於八十九年三月二十八日以書狀
    表示無法到場陳述，然並未具體說明其未到場之原因為何，且衡情被告尚得委任
    訴訟代理人到場，故自非同法第三百八十六條第二款所謂因不可避之事故而不到
    場情事，合先敘明。
乙、得心證之理由：
一、原告主張被告於八十六年十一月四日經由金豪公司與原告訂立融資融券契約，依
    該融資融券契約第一條約定，被告向原告融資融券所生之權利義務，應依原告融
    資融券業務操作辦法及有關法令規章之規定辦理。嗣後被告乃於八十八年六月十
    日、同月十七日、同月二十二日及同年八月十二日，分別於金豪公司之帳戶買進
    優美股份有限公司股票，共計捌拾貳萬壹仟股，向原告請求融資金額為伍佰拾
    壹萬捌仟元，約定融資利率為百分之九點七五。而後因股價下跌，被告信用交易
    帳戶之整戶擔保維持率不足百分之一百二十，依照原告融資融券業務操作辦法第
    二十二條第二項第一款規定，「若通知送達之二個營業日內，委託人整戶擔保維
    持率仍未達百分之一百二十，且未補繳差額，本公司（即原告）即自第三營業日
    起處分其擔保品。」。原告乃於同年十月十一日、十四日寄發補繳通知，催告被
    告補繳差額，詎被告逾期未補繳，原告遂於同年十月十九日、二十日、二十二日
    、二十五日委託金豪公司處分被告之擔保品，成交價金合計為佰拾陸萬肆仟
    玖佰拾元，扣除被告應償還之融資金、融資利息及給付證券商之手續費後，尚
    不足貳佰壹拾壹萬伍仟伍佰玖拾伍元。依約定被告應於各成交日之次二營業日（
    即同年十月二十一日、二十二日、二十六日及二十七日）前清償以完成交割。詎
    被告屆期未為清償，經原告於同年十二月二日定三日期限催告後，仍未獲置理等
    事實，已據其提出融資融券契約書、融資融券業務操作辦法、融資買進明細、買
    進委託書、交割憑單、買賣報告書、催告函、追繳通知書、存證信函、差額計算
    明細表、賣出委託書、合併買賣報告書、交割憑單為證。按當事人對於他造主張
    之事實，已於相當時期受合法之通知，而於言詞辯論期日不到場，亦未提出準備
    書狀爭執者，準用第一項規定。當事人對於他造主張之事實，於言詞辯論時不爭
    執者，視同自認。民事訴訟法第二百八十條第三項、第一項前段定有明文。被告
    經合法通知未到場爭執，亦未提出書狀供本院斟酌，從而依上開證物及前開法條
    說明，視為被告已就原告起訴主張之事實自認。故堪信原告主張為真實。
二、從而，原告依據兩造融資融券契約之法律關係請求被告給付貳佰壹拾壹萬伍仟伍
    佰玖拾伍元，及其中陸拾萬壹仟伍佰壹拾陸元自八十八年十月二十一日起至清
    償日止，其中伍拾貳萬陸仟貳佰肆拾肆元，自八十八年十月二十二日起至清償日
    止，其中伍萬壹仟伍佰壹拾伍元，自八十八年十月二十六日起至清償日止，其中
    玖拾萬陸仟佰貳拾元，自八十八年十月二十七日起至清償日止，均按年息百分
    之九點七五計算之利息，並依融資融券契約第七條第三項約定請求按上開利率百
    分之十加計違約金，為有理由，應予准許。
三、結論：
    本件原告之訴為有理由，依民事訴訟法第三百八十五條第一項前段、第七十八條
    ，判決如主文。
中      華      民      國    八十九    年      四      月     二十     日
                                            民事第三庭法      官  賴錦華
右為正本係照原本作成
如對本判決上訴，須於判決送達後廿日內向本院提出上訴狀
中      華      民      國    八十九    年      四      月     二十     日
                                                      法院書記官  張汝琪


司法院資訊處製作；財團法人民間司法改革基金會備份。
